【裁判字號】    95,上訴,780
【裁判日期】    950913
【裁判案由】    偽造文書等
【裁判全文】
臺灣高等法院臺南分院刑事判決         95年度上訴字第780號
上  訴  人
即  被  告  丙○○
            宇○○
上  一  人
選任辯護人  洪梅芬律師
            涂欣成律師
            李季錦律師
上列上訴人因偽造文書等案件，不服臺灣臺南地方法院94年度訴
字第713號中華民國95年5月30日第一審判決（起訴案號：臺灣臺
南地方法院檢察署94年度核退偵字第1號、94年度偵字第1866 號
），提起上訴，經本院裁定適用簡式審判程序，本院判決如下：
    主  文
原判決撤銷。
丙○○、宇○○共同連續行使偽造私文書，足以生損害於公眾及
他人，各處有期徒刑壹年貳月。如附表所示「農民出售農產物收
據」上偽造之署押計拾伍枚，均沒收之。
    事  實
一、丙○○原係址設臺南縣楠西鄉○○村○○路一七五巷一號一
    樓「農聖行」之負責人，從事蔬果買賣；宇○○則係蔬果出
    口商。緣行政院農業委員會（下稱農委會）為拓展外銷市場
    ，提昇臺灣柳橙之國際形象及知名度，並維持國內供需平衡
    ，紓解產地滯銷壓力，保障果農收益，乃委託臺灣區蔬果輸
    出業同業公會（下稱蔬果同業公會）自民國（下同）九十一
    年十一月一日起至同年十二月三十一日止，及自九十二年一
    月一日起至九十二年二月二十八日止，分別辦理九十一年度
    及九十二年度「推動農業策略聯盟－臺灣新鮮柳橙國外市場
    促銷宣傳計畫」，凡於上述期間外銷柳橙至國外市場者，即
    可臚列出口數量，並檢附相關文件即船運提單、出口報單、
    產地證明文件等資料，向蔬果同業公會申請上開計畫經費補
    助【按出口數量每公斤可補助新臺幣（下同）二元、並依實
    際外銷數量提供百分之十為試吃品嚐材料費之補助，每公斤
    以八元之平均成本價格計算】。
二、丙○○及宇○○得知上開計畫後，為圖詐領上開經費補助，
    竟共同基於意圖為自己不法之所有，及行偽造私文書之犯意
    聯絡，並基於概括之犯意，明知如附表所示之農民玄○○等
    二十九人，並未售予如附表所列數量之柳橙，先由丙○○在
    臺南縣楠西鄉及六甲鄉等地向包括上列在內之農民大量收購
    楊桃，由渠等共同裝櫃，並在貨櫃口放置少量柳橙，以逃避
    海關查驗後，再由宇○○分別於上開促銷計畫執行期間，委
    託不知情之太平報關股份有限公司（下稱太平報關行）總經
    理劉武進及專員翁秀雄，就上開裝櫃之楊桃均以柳橙之品名
    報關出口外銷至香港之裕發公司；二人再於上揭計畫經費補
    助款申請期間，未經上開農民同意，即於丙○○前因收購楊
    桃直接向農民即附表編號十六、十八、十九、二十二、二十
    三、二十七、二十八、二十九之寅○○、亥○○、申○○、
    卯○○、辰○○、子○○、地○○、張福杉取得，或透過辛○○間接向農民即附表編號二、三、五、七、九、十三之林
    通壹、癸○、壬○、羅昌明、林進鄉、庚○○，或透過邱月
    娥間接向農民即附表編號一、二十、二十一之玄○○、乙○○、午○○○取得之已蓋有農民姓名印文或由農民交付私章
    蓋印之「農民出售農產物收據」上，由丙○○或利用不知情
    之辛○○及丙○○之妻邱月娥，以偽造如附表所示之農民署
    名、填載品名為柳橙及如附表所示之柳橙重量，並盜用印文
    之方式（壬○、羅昌明、林進鄉、癸○、庚○○、張福杉、
    地○○、申○○、午○○○、亥○○、辰○○部分，其餘部
    分均為各該農民親自在該收據上蓋用印文），連續偽造上開
    「農民出售農產物收據」之私文書；另由丙○○在「農民出
    售農產物收據」上盜用農民即附表編號四、六、八、十、十
    一、十二、十五、十七、二十四、二十五、二十六之未○○
    、巳○○、丁○○、戊○○、酉○○、戌○○、天○○、甲○○、宙○○、己○○、丑○○之印文，及偽造各該農民之
    署押，並填載品名為柳橙及如附表所示之柳橙重量，而連續
    偽造上開「農民出售農產物收據」之私文書，連同上開偽造
    之私文書合計四十二張，以示上開農民確曾出售如附表所示
    數量之柳橙予丙○○之農聖行，足以生損害於上開農民；丙○○與宇○○嗣於九十二年初及九十二年三月間，分別填載
    上開農委會九十一年度及九十二年度補助計畫出口數量申請
    表，併將上開偽造之收據、內容不實之船運提單、出口報單
    等資料，分別年度檢送予蔬果同業公會申請上開計畫經費補
    助，而連續二次行使上開私文書，均致蔬果同業公會內審核
    上開計畫經費補助之承辦人員陷於錯誤，以為丙○○之農聖
    行確有出口如附表所示數量之柳橙，因而依據渠等提出之出
    口數量申報表核發補助款，於九十二年一月二十七日、九十
    二年四月二十二日分別匯款一百零七萬五千二百元及一百八
    十八萬一千六百元至農聖行丙○○於臺南區中小企業銀行股
    份有限公司玉井分行（下稱臺南中小企銀）帳號00000
    00000000號帳戶內，丙○○取得上開款項後，再分
    別於九十二年一月二十八日、同年四月二十四日及同年四月
    二十五日，分三次將九十萬九千二百十六元轉匯入宇○○所
    指定之蔡惠淳所有於上海商業儲蓄銀行股份有限公司龍山分
    行（下稱上海商銀）帳號00000000000000號
    帳戶內再由宇○○取得，均足生損害於上開農民及蔬果同業
    公會審核柳橙出口數量並核給補助款之正確性。
三、案經法務部調查局臺南縣調查站報請臺灣臺南地方法院檢察
    署檢察官偵查起訴。
    理  由
甲、程序方面：
    上訴人即被告丙○○、宇○○於本院準備程序及審判期日均
    為有罪之陳述，並經本院裁定適用簡式審判程序，則依刑事
    訴訟法第二百七十三條之二規定，本件証據之調查，不受同
    法第一百五十九條第一項、第一百六十一條之二、第一百六
    十一條之三、第一百六十三條之一及第一百六十四條至第一
    百七十條規定之限制，合先敘明。
乙、實體方面：
一、上揭被告丙○○、宇○○二人如何行使偽造私文書而詐領上
    開補助款等事實，業據被告丙○○、宇○○於原審及本院審
    理時坦承不諱，核與證人玄○○、林通壹、癸○、壬○、黃
    ○○、林進鄉、庚○○、辛○○、寅○○、亥○○、申○○
    、乙○○、午○○○、卯○○、辰○○、子○○、地○○、
    張福杉於警詢及偵查中之證述、證人劉武進、江振傑、羅叡
    翔於偵查時之證述相符。
二、至於証人即附表編號四所示之未○○於偵查中雖証述「伊有
    賣過楊桃給被告丙○○，但收據上面印章不是伊蓋的，丙○○沒有跟伊拿過印章」等語（臺灣臺南地方法院檢察署九十
    三年度核退偵字第一號偵查卷第五十頁）；証人即附表八所
    示之丁○○於偵查中証述「伊曾經販賣楊桃給農聖行的丙○○，收據上之印章伊不知道是不是伊蓋的，丙○○未跟伊拿
    過印章，伊有留印章在產銷班」等語（上開偵查卷第五十頁
    至第五十一頁）；証人即附表編號十之戊○○於偵查中証述
    「伊於九十一年及九十二年間有賣過楊桃給農聖行的丙○○
    ，但收據上之印章不是伊蓋的，伊有留印章在產銷班」等語
    （同上偵查卷第四十八頁至第四十九頁）；証人即附表編號
    十五之天○○於偵查中証述「伊曾經販賣楊桃給農聖行的丙○○外銷，收據上之印章是伊的，但伊不知道丙○○去哪裡
    拿的，伊有留印章在產銷班」等語（同上偵查卷第四十六頁
    ）；証人即附表編號十二、二十四、二十五、二十六之戌○○、宙○○、己○○、丑○○等人於偵查中証述「沒有賣柳
    橙給丙○○，楊桃都是賣給果菜市場，印章是伊放在產銷班
    的，不是伊蓋的」等語（同上偵查卷第四十六頁至第四十七
    頁、第六十三頁至第六十四頁、第六十八頁）；証人即附表
    編號六之巳○○証述「有賣過楊桃給丙○○，但收據上的印
    章不是伊刻的」等語（同上偵查卷第四十九頁）；証人即附
    表編號十一、十七之酉○○、甲○○証述「沒有賣柳橙及楊
    桃給丙○○，收據上的印章不是伊等留在產銷班的印章」等
    語（同上偵查卷第四十五頁、第四十七頁）。惟查：
  (一)被告丙○○於原審審理時供承「六甲鄉的農民出售農產物收
    據是透過辛○○取得，楠西鄉則是有賣過伊水果，產地證明
    是沒有用完剩下來的，這些是伊之前拿給他們蓋章的，伊之
    前跟蔡先生就是跟他們產銷班配合的，產銷班供應水果給伊
    出口」等語（原審卷第五十八頁至第五十九頁）；而證人林
    通壹、癸○、壬○、林進鄉、庚○○（前述五人均為臺南縣
    六甲鄉農民）、黃○○（為臺南縣東山鄉農民）等六人，確
    係因丙○○要求辛○○告知渠等要辦理柳橙之產地證明（林
    通壹、癸○、黃○○、林進鄉）或因成立產銷班（壬○、庚○○），故將印章交予辛○○蓋印（癸○、壬○、黃○○、
    林進鄉、庚○○），或由証人林通壹自行蓋印後將空白收據
    交還予辛○○，辛○○再連同自己簽名蓋印之空白收據交予
    被告丙○○等情，復經證人林通壹、癸○、壬○、林進鄉、
    黃○○、庚○○、辛○○等人於警、偵訊時証述明確（筆錄
    頁碼均見附表編號二、三、五、七、九、十三、十四），足
    認被告丙○○上開供述核與証人林通壹、癸○、壬○、林進
    鄉、黃○○、庚○○、辛○○等人証述情節相符，而可信採
    。則關於証人林通壹、癸○、壬○、林進鄉、黃○○、庚○○等人部分，均係由被告丙○○利用不知情之証人辛○○自
    各該証人處取得蓋有各該証人印文，並偽造各該証人之「農
    民出售農產物收據」後，再由被告丙○○偽造該收據等事實
    ，可堪認定。
  (二)而證人玄○○、寅○○、亥○○、申○○、乙○○、午○○○、卯○○、辰○○、子○○、地○○、張福杉等十一人（
    簡稱玄○○等十一人）蓋印之收據，則係因販售楊桃予被告
    丙○○之農聖行，或因被告丙○○之太太邱月娥告知要辦理
    楊桃之出產証明（玄○○、乙○○、午○○○），或應被告
    丙○○本人之要求（寅○○、楊瑞河、申○○、卯○○、辰
    ○○、子○○、地○○、張福杉），而將印章交予丙○○蓋
    印（楊瑞河、申○○、午○○○、辰○○、子○○），或由
    本人自行蓋印後將空白收據交還予丙○○（玄○○、寅○○
    、乙○○、卯○○、地○○、張福杉），亦經證人玄○○等
    十一人於警詢及偵查中證述明確（筆錄頁碼見附表各該証人
    欄警詢及偵查中之筆錄欄所載），此部分被告丙○○之供述
    與上開證人證述吻合，亦無疑義。
  (三)其餘證人即農民未○○、巳○○、丁○○、戊○○、酉○○
    、戌○○、天○○、甲○○、宙○○、己○○、丑○○等人
    雖均証述未於該收據上簽名或蓋用印文等語；然查，證人即
    農民未○○於警詢時證述：伊（楠西鄉）密枝村以種植楊桃
    為主並成立楊桃產銷班等語（調查卷第九頁反面），而證人
    未○○、巳○○、丁○○、戊○○、酉○○、戌○○、天○○、甲○○、己○○、丑○○復均為臺南縣楠西鄉密枝村栽
    種楊桃之農民，有渠等警詢及偵訊所述及筆錄所載住址可參
    ；證人宙○○雖係楠西鄉楠西村果農，但其亦有參加上開產
    銷班，且其亦有印章放在產銷班，亦經証人宙○○於偵查中
    証述明確，另證人巳○○、戊○○及天○○尚且有賣過楊桃
    給被告丙○○，又據証人巳○○、戊○○、天○○證述屬實
    ；再者，證人甲○○及酉○○之偵訊筆錄雖記載「收據上的
    印章不是伊等留在產銷班的印章」等情，但經原審勘驗渠等
    偵訊時之錄影光碟，證人甲○○係証述「伊與天○○、戌○○及酉○○均係同一產銷班，伊等均有留印章在產銷班，然
    收據上之印文是否係其在產銷班之印章，伊不了解」等語，
    另證人酉○○則稱「伊等楊桃產銷班，每一個人都有在產銷
    班刻印章，都是產銷班在處理」等語，有原審勘驗筆錄附卷
    可參（見原審卷第第四十九頁至第五十一頁），顯見証人甲○○、酉○○偵訊筆錄關於此部分之記載，顯與証人甲○○
    、酉○○之供証不符，自應以原審勘驗結果為依據。則証人
    甲○○就該收據上之印文是否係其留在產銷班之印章所蓋，
    並未能確定，另証人酉○○則係稱「有刻印章留在產銷班，
    是由產銷班在處理」。但稽之上開證人既均係臺南縣楠西鄉
    之楊桃產銷班成員，渠等於參與產銷班時亦均已交付或委由
    產銷班代刻印章，而由產銷班代為保管，其中証人巳○○、
    戊○○及天○○尚且有賣過楊桃給被告丙○○，則衡情被告
    丙○○自無須另行偽刻上開証人之印章使用之必要，顯見被
    告丙○○應係自該產銷班取得各該証人之印章而盜用該印章
    ，並進而偽造各該「農民出售農產物收據」，可堪認定。
三、此外，復有行政院農委會農業發展計畫九十一年度、九十二
    年度單一計畫說明書（上開調查卷第五十六頁至七十一頁）
    、蔬果同業公會九十二年一月六日九二台蔬果業字第○○二
    號及同年三月十八日九二台蔬果業字第○二七號函（上開調
    查卷第七十二頁至第七十七頁）、農聖行之臺南縣政府營利
    事業登記證影本（上開調查卷第七十八頁）、農聖行申請九
    十一年度及九十二年度柳橙補助收據明細表（上開調查第七
    十九頁至第八十頁）、農聖行九十一年度及九十二年度申請
    補助款所附之農民出售農產物收據（各為十六張及二十六張
    ）、出口數量申報表、載貨證券、出口報單等資料（九十一
    年度部分，上開調查卷第八十一頁至第一百二十二頁；九十
    二年度部分，第一百二十三頁至第一百八十六頁）、中國農
    民銀行九十二年一月二十七日（匯款金額一百零七萬五千二
    百元）及同年四月二十二日（匯款金額一百八十八萬一千六
    百元）匯款回條各一張（上開調查卷第一百八十七頁）、農
    委會九十三年三月八日農際字第○九三○一一一八二○號函
    （上開偵查卷第二十三頁）、蔬果同業公會九十一年度十二
    月二日九一台蔬果業字第一一七號函（上開偵查卷第二十四
    頁至第二十五頁）、蔬果同業公會九十二年一月二十九日九
    二台蔬果業字第○一五號及九十二年四月八日九二台蔬果業
    字第○三三號函（上開偵查卷第一百十七頁至第一百二十一
    頁）、臺南中小企銀匯款申請書影本三張（上開偵查卷第一
    百三十四頁）、蔡惠淳於上海商銀帳號000000000
    00000號帳戶資金出入明細表（上開偵查卷第一百四十
    二頁至第一百四十六頁）可資佐證。本件事證已明，被告犯
    行洵堪認定。
四、查被告行為後刑法第二十八條、第五十五條、第五十六條等
    條文已分別於九十四年二月二日修正，其中：(一)第二十八條
    由原先之「二人以上共同實施犯罪之行為者，皆為正犯」，
    修正為「二人以上共同實行犯罪之行為者，皆為正犯」；(二)
    第五十五條由原先之「一行為而觸犯數罪名，或犯一罪而其
    方法或結果之行為犯他罪名者，從一重處斷」之規定，修正
    為「一行為而觸犯數罪名者，從一重處斷。但不得科以較輕
    罪名所定最輕本刑以下之刑」，修正後該條已刪除有關牽連
    犯之規定；(三)第五十六條連續犯之規定，於修正後即已刪除
    ；並均自九十五年七月一日起施行。則若被告所犯之數罪有
    牽連犯關係，或連續犯關係，依九十五年七月一日新法施行
    前之刑法第五十五條、第五十六條之規定，僅從一罪處斷，
    或論以一罪即可，如依九十五年七月一日新法施行後刑法之
    規定，則因牽連犯、連續犯之規定業已刪除，其所犯各罪，
    均應分論併罰；另關於想像競合犯之規定，修正後刑法第五
    十五條僅作文字之修正，則綜合上情，比較新舊法結果，自
    以修正前刑法第二十八條、第五十五條、第五十六條之規定
    有利於被告，依九十五年七月一日新施行之刑法第二條第一
    項前段之規定，自應適用行為時法即九十五年七月一日施行
    前之刑法第二十八條、第五十五條、第五十六條之規定。又
    本件既應分別適用九十五年七月一日施行前刑法之規定，基
    於新舊法不得割裂適用之原則，本件亦有罰金罰鍰提高標準
    條例第一條規定之適用，而無新增訂刑法施行法第一之一條
    之規定之適用，合先敘明。
五、按上開「農民出售農產物收據」，性質上係屬農民出售農產
    物予購貨商號時，所出具已收受價金之收據，因其上尚記載
    品名、數量等項，而有作為產地證明之功用，應屬刑法第二
    百十條之私文書。被告二人於上開已蓋有上開農民印文之「
    農民出售農產物收據」上，利用不知情之邱月娥及辛○○，
    填載不實之品名、數量及金額等項、偽簽如附表所示二十五
    名農民之署押計三十五枚，並盜用壬○、羅昌明、林進鄉、
    癸○、庚○○、張福杉、地○○、申○○、午○○○、亥○○、辰○○、未○○、巳○○、丁○○、戊○○、酉○○、
    戌○○、天○○、甲○○、宙○○、己○○、丑○○等人之
    印文，另由農民羅昌明、玄○○、林通壹、辛○○、子○○
    、卯○○、乙○○、寅○○等人在空白之「農民出售農產物
    收據」蓋章或簽名後，偽造「農民出售農產物收據」四十二
    張，再提出予蔬果同業公會申請柳橙出口補助款以行使，致
    蔬果同業公會受理申請之承辦人員誤認如附表所示農民確有
    出售如附表所示數量之柳橙供被告丙○○之農聖行出口外銷
    ，因而分別核給被告丙○○九十一年度及九十二年度柳橙出
    口補助款各為一百零七萬五千二百元及一百八十八萬一千六
    百元，足以生損害於上開農民及蔬果同業公會審核柳橙出口
    數量並核給補助款之正確性。核：
  (一)被告丙○○、宇○○等人所為，係犯刑法第二百十六條、第
    二百十條之行使偽造私文書罪及刑法第三百三十九條第一項
    之詐欺取財罪。渠等盜用印文及偽造署押部分，均係偽造私
    文書之部分行為，而偽造私文書後，持之以行使，偽造之低
    度行為為行使之高度行為所吸收，均不另論罪。檢察官起訴
    書犯罪事實欄已敘及被告等將蓋有上開農民印文之農民出售
    農產物收據委由不知情之辛○○、邱月娥等人填寫農民之年
    籍資料及無中生有或以少報多之虛偽不實柳橙購買數量等情
    ，於被告所犯法條欄漏未列載被告等上揭犯行涉有刑法第二
    百十條之偽造私文書犯行，嗣經蒞庭檢察官於原審準備程序
    補正起訴罪名包括偽造私文書等語（原審卷第五十四頁）。
    又檢察官起訴書被告所犯法條欄列載刑法第二百十七條第二
    項之盜用印章罪嫌，然此部分之起訴罪名，亦經蒞庭檢察官
    陳明係指刑法第二百十七條第二項之盜用印章、印文罪（原
    審卷第五十四頁），本院自得依檢察官於原審準備期日補正
    之罪名，併予審理，附此敘明。
  (二)被告丙○○及宇○○，就上開行使偽造私文書及詐欺取財犯
    行，彼等有犯意聯絡及行為分擔，均為共同正犯。另被告二
    人利用不知情之邱月娥及辛○○盜用上開農民印文，或由農
    民在該空白之「農民出售農產物收據」蓋章後，偽造「農民
    出售農產物收據」，及偽造署押以偽造私文書，及利用不知
    情之劉武進與翁秀雄為渠等之楊桃以柳丁名義報關出口，再
    以渠等出具之出口報單及載貨證券等文件詐領補助款，均係
    間接正犯。
  (三)被告二人以一行使行為，分別行使上開十六張及二十六張偽
    造之「農民出售農產物收據」私文書，係一行為觸犯數罪名
    ，為想像競合犯，應各依修正前刑法第五十五條規定，從一
    重處斷。再被告先後二次行使偽造私文書以詐領補助款，先
    後二次所犯行使偽造私文書及詐欺取財犯行，時間緊張，犯
    罪構成要件分別相同，顯係各基於概括之犯意反覆為之，應
    依修正前連續犯之規定，分別論以一罪，並加重其刑。
  (四)又被告二人行使偽造私文書之目的，係在向蔬果同業公會詐
    領補助款，其所犯行使偽造私文書及詐欺取財二罪間，有方
    法、目的之牽連關係，應從一重之行使偽造私文書罪處斷。
六、原審以被告二人罪証明確，因予論罪科刑，固非無見。但查
    ：(一)刑法第五十五條、第五十六條業經修正施行，原審未及
    比較新舊法，顯有未當。(二)原審既認被告行使偽造私文書及
    詐欺取財犯行，均成立連續犯，但於判決理由欄漏未論述，
    亦有疏漏。被告二人上訴以原審量刑過重而指摘原判決不當
    ，固無理由，但原判決既有上開可議之議，即屬無可維持，
    應由本院予以撤銷改判。爰審酌被告二人為貪圖財產上之利
    益，利用農委會為拓展外銷市場，提昇臺灣柳橙之國際形象
    及知名度，並維持國內供需平衡，紓解產地滯銷壓力，保障
    果農收益之目的，核撥經費予蔬果同業公會，使其用以補助
    出口柳橙業者之美意與機會，以楊桃混充柳橙出口，向蔬果
    同業公會詐領補助款，並以如附表所示農民之名義而偽造柳
    橙產地證明，不惟造成蔬果同業公會及如附表所示農民之損
    害，被害者眾，且使農委會對於上開施政成效之判斷發生誤
    差，有礙農產品出口政策之擬定，詐領補助款總計達二百九
    十五萬六千八百元，且均尚未與蔬果同業公會或農委會洽談
    出繳回上開款項，然被告二人均未曾有任何刑案前科紀錄，
    有渠等臺灣高等法院被告前案紀錄表及臺灣臺南地方法院檢
    察署刑案資料查註紀錄表附卷可參，素行尚佳，被告丙○○
    自法務部調查局臺南縣調查站調查時起即配合檢警釐清案情
    ，及被告二人事後均坦承其事之態度等一切情狀，分別量處
    如主文所示之刑。再被告二人及被告宇○○之選任辯護人雖
    請求諭知緩刑，然本院綜合被告二人所詐得之款項均未歸還
    ，且詐得之款項高達二百多萬元，情節非輕，及彼等本件詐
    領補助款之手段，受害農民非少等各情，認以主文所示之刑
    為適當，且不為緩刑之諭知。
七、如附表所示「農民出售農產物收據」上之偽造署押計三十五
    枚，應依刑法第二百十九條之規定，不問屬於犯人與否，均
    沒收之；又上開「農民出售農產物收據」上之印文，或係農
    民親自蓋印，或係被告二人盜用之印文，並非偽造之印文或
    偽造印章而產生之印文，自不在刑法第二百十九條規定應予
    沒收之列；至各該署名所附之「農民出售農產物收據」，亦
    因已交予蔬果同業公會申請補助款，均非被告二人所有之物
    ，核與刑法第三十八條第三項之規定未合，自均毋庸沒收，
    附此敘明。
據上論結，應依刑事訴訟法第369條第1項前段、第364條、第299
條第1項前段、第273條之1第1項，95年7月1日施行之刑法第2 條
第1項前段、95年7月1日施行前之刑法28條、第56條、第216條、
第210條、第339條第1項、第55條、第219條，罰金罰鍰提高標準
條例第1條前段，判決如主文。
本案經檢察官張太龍到庭執行職務。
中    華    民    國    95    年    9     月    13    日
                  刑事第四庭    審判長法  官  吳志誠
                                      法  官  蔡美美
                                      法  官  陳珍如
以上正本證明與原本無異。
如不服本判決，應於收受本判決後十日內向本院提出上訴書狀。
其未敘述上訴理由者並得於提起上訴後十日內向本院補提理由書
狀（均須按他造當事人之人數附繕本）「切勿逕送上級法院」。
                                      書記官  岑  玢
中    華    民    國    95    年    9     月    13    日
附錄：本判決論罪科刑條文：
中華民國刑法第二百十條
偽造、變造私文書，足以生損害於公眾或他人者，處五年以下有
期徒刑。
中華民國刑法第二百十六條
行使第二百十條至第二百十五條之文書者，依偽造、變造文書或
登載不實事項或使登載不實事項之規定處斷。
中華民國刑法第三百三十九條第一項
意圖為自己或第三人不法之所有，以詐術使人將本人或第三人之
物交付者，處五年以下有期徒刑、拘役或科或併科一千元以下罰
金。
附表
┌──┬─────┬───┬──────┬──────────┬───────────┐
│    │          │      │各偽造農民出│                    │                      │
│編號│  姓  名  │年度  │售農產物收據│農民出售農產物收據上│  警詢及偵查中之筆錄  │
│    │          │      │上所載之柳橙│     之偽造署押     │                      │
│    │          │      │數量        │                    │                      │
├──┼─────┼───┼──────┼──────────┼───────────┤
│ 一 │  玄○○  │九十一│二萬四千公斤│無（證人玄○○警詢時│警詢見調查局卷第四至五│
│    │          ├───┼──────┤供述係其簽署，調查局│頁；偵訊見上開偵查卷第│
│    │          │九十二│同上        │卷第五頁）          │九七至九八頁          │
├──┼─────┼───┼──────┼──────────┼───────────┤
│ 二 │  林通壹  │九十一│同上        │壹枚                │警詢見調查局卷第六至七│
│    │          ├───┼──────┼──────────┤頁；偵訊見上開偵查卷第│
│    │          │九十二│同上        │壹枚                │九八至九九頁          │
├──┼─────┼───┼──────┼──────────┼───────────┤
│ 三 │  癸  ○  │九十一│同上        │壹枚                │警詢見調查局卷第八頁；│
│    │          │      │            │                    │偵訊見上開偵查卷第九九│
│    │          │      │            │                    │至一○○頁            │
├──┼─────┼───┼──────┼──────────┼───────────┤
│ 四 │  未○○  │九十一│同上        │壹枚                │警詢見調查局卷第九頁；│
│    │          ├───┼──────┼──────────┤偵訊見上開偵查卷第四九│
│    │          │九十二│同上        │壹枚                │至五○頁              │
├──┼─────┼───┼──────┼──────────┼───────────┤
│ 五 │  壬  ○  │九十一│同上        │壹枚                │警詢見調查局卷第十頁；│
│    │          ├───┼──────┼──────────┤偵訊見上開偵查卷第八四│
│    │          │九十二│四萬八千公斤│壹枚                │至八六頁              │
├──┼─────┼───┼──────┼──────────┼───────────┤
│ 六 │  巳○○  │九十一│二萬四千公斤│壹枚                │警詢見調查局卷第十二頁│
│    │          │      │            │                    │；偵訊見上開偵查卷第四│
│    │          │      │            │                    │九頁                  │
├──┼─────┼───┼──────┼──────────┼───────────┤
│ 七 │  黃○○  │九十一│同上        │壹枚                │警詢見調查局卷第十三頁│
│    │          ├───┼──────┼──────────┤；偵訊見上開偵查卷第九│
│    │          │九十二│同上        │壹枚                │五至九六頁            │
├──┼─────┼───┼──────┼──────────┼───────────┤
│ 八 │  丁○○  │九十一│同上        │壹枚                │警詢見調查局卷第十五頁│
│    │          ├───┼──────┼──────────┤；偵訊見上開偵查卷第五│
│    │          │九十二│同上        │壹枚                │○至五一頁            │
├──┼─────┼───┼──────┼──────────┼───────────┤
│ 九 │  林進鄉  │九十一│同上        │壹枚                │警詢見調查局卷第十七頁│
│    │          ├───┼──────┼──────────┤；偵訊見上開偵查卷第九│
│    │          │九十二│同上        │壹枚                │六至九七頁            │
├──┼─────┼───┼──────┼──────────┼───────────┤
│ 十 │  戊○○  │九十一│同上        │壹枚                │警詢見調查局卷第十八至│
│    │          │      │            │                    │十九頁；偵訊見上開偵查│
│    │          │      │            │                    │卷第四八至四九頁      │
├──┼─────┼───┼──────┼──────────┼───────────┤
│十一│  酉○○  │九十一│同上        │壹枚                │警詢見調查局卷第二○至│
│    │          ├───┼──────┼──────────┤二一頁；偵訊見上開偵查│
│    │          │九十二│同上        │壹枚                │卷第四七至四八頁      │
├──┼─────┼───┼──────┼──────────┼───────────┤
│十二│  戌○○  │九十一│同上        │壹枚                │警詢見調查局卷第二二至│
│    │          ├───┼──────┼──────────┤二三頁；偵訊見上開偵查│
│    │          │九十二│同上        │壹枚                │卷第四六至四七頁      │
├──┼─────┼───┼──────┼──────────┼───────────┤
│十三│  庚○○  │九十一│同上        │壹枚                │警詢見調查局卷第二四頁│
│    │          │      │            │                    │；偵訊見上開偵查卷第八│
│    │          │      │            │                    │六至八七頁            │
├──┼─────┼───┼──────┼──────────┼───────────┤
│十四│  辛○○  │九十一│同上        │無（證人辛○○警詢時│警詢見調查局卷第二五頁│
│    │          ├───┼──────┤供述係其簽署，調查局│；偵訊見上開偵查卷第一│
│    │          │九十二│同上        │卷第二十五頁反面）  │○三至一○八頁        │
│    │          │      ├──────┤                    │                      │
│    │          │      │四萬八千公斤│                    │                      │
├──┼─────┼───┼──────┼──────────┼───────────┤
│十五│  天○○  │九十一│二萬四千公斤│壹枚                │警詢見調查局卷第二七至│
│    │          ├───┼──────┼──────────┤二八頁；偵訊見上開偵查│
│    │          │九十二│同上        │壹枚                │卷第四六至四八頁      │
├──┼─────┼───┼──────┼──────────┼───────────┤
│十六│  寅○○  │九十一│同上        │壹枚                │警詢見調查局卷第二九至│
│    │          ├───┼──────┼──────────┤三○頁；偵訊見上開偵查│
│    │          │九十二│同上        │壹枚                │卷第七八至七九頁      │
├──┼─────┼───┼──────┼──────────┼───────────┤
│十七│  甲○○  │九十二│同上        │壹枚                │警詢見調查局卷第三一至│
│    │          │      │            │                    │三二頁；偵訊見上開偵查│
│    │          │      │            │                    │卷第四五至四八頁      │
├──┼─────┼───┼──────┼──────────┼───────────┤
│十八│  亥○○  │九十二│同上        │壹枚                │警詢見調查局卷第三三頁│
│    │          │      │            │                    │；偵訊見上開偵查卷第七│
│    │          │      │            │                    │九至八○頁            │
├──┼─────┼───┼──────┼──────────┼───────────┤
│十九│  申○○  │九十二│同上        │壹枚                │警詢見調查局卷第三四至│
│    │          │      │            │                    │三六頁；偵訊見上開偵查│
│    │          │      │            │                    │卷第六七至六八頁      │
├──┼─────┼───┼──────┼──────────┼───────────┤
│二十│  乙○○  │九十二│同上        │壹枚                │警詢見調查局卷第三七至│
│    │          │      │            │                    │三八頁；偵訊見上開偵查│
│    │          │      │            │                    │卷第七七至七八頁      │
├──┼─────┼───┼──────┼──────────┼───────────┤
│二一│ 午○○○ │九十二│同上        │壹枚                │警詢見調查局卷第三九至│
│    │          │      │            │                    │四○頁；偵訊見上開偵查│
│    │          │      │            │                    │卷第七八頁            │
├──┼─────┼───┼──────┼──────────┼───────────┤
│二二│  卯○○  │九十二│同上        │無（證人卯○○警詢時│警詢見調查局卷第四一至│
│    │          │      │            │供述係其簽署，調查局│四二頁；偵訊見上開偵查│
│    │          │      │            │卷第四十一頁反面）  │卷第六六至六七頁      │
├──┼─────┼───┼──────┼──────────┼───────────┤
│二三│  辰○○  │九十二│同上        │壹枚                │警詢見調查局卷第四三至│
│    │          │      │            │                    │四四頁；偵訊見上開偵查│
│    │          │      │            │                    │卷第八○頁            │
├──┼─────┼───┼──────┼──────────┼───────────┤
│二四│  宙○○  │九十二│同上        │壹枚                │警詢見調查局卷第四五頁│
│    │          │      │            │                    │；偵訊見上開偵查卷第六│
│    │          │      │            │                    │三至六四頁            │
├──┼─────┼───┼──────┼──────────┼───────────┤
│二五│  己○○  │九十二│同上        │壹枚                │警詢見調查局卷第四六至│
│    │          │      │            │                    │四七頁；偵訊見上開偵查│
│    │          │      │            │                    │卷第六八頁            │
├──┼─────┼───┼──────┼──────────┼───────────┤
│二六│  丑○○  │九十二│同上        │壹枚                │警詢見調查局卷第四八至│
│    │          │      │            │                    │四九頁；偵訊見上開偵查│
│    │          │      │            │                    │卷第六四頁            │
├──┼─────┼───┼──────┼──────────┼───────────┤
│二七│  子○○  │九十二│同上        │無（證人子○○警詢時│警詢見調查局卷第五○至│
│    │          │      │            │供述係其簽署，調查局│五一頁；偵訊見上開偵查│
│    │          │      │            │卷第五十一頁）      │卷第六五頁            │
├──┼─────┼───┼──────┼──────────┼───────────┤
│二八│  地○○  │九十二│同上        │壹枚                │警詢見調查局卷第五二至│
│    │          │      │            │                    │五三頁；偵訊見上開偵查│
│    │          │      │            │                    │卷第六六頁            │
├──┼─────┼───┼──────┼──────────┼───────────┤
│二九│  張福杉  │九十二│同上        │壹枚                │警詢見調查局卷第五四至│
│    │          │      │            │                    │五五頁；偵訊見上開偵查│
│    │          │      │            │                    │卷第六五至六六頁      │
└──┴─────┴───┴──────┴──────────┴───────────┘


司法院資訊處製作；財團法人民間司法改革基金會備份。
